【裁判字號】    97,台上,6297
【裁判日期】    971204
【裁判案由】    違反毒品危害防制條例
【裁判全文】
最高法院刑事判決            九十七年度台上字第六二九七號
上  訴  人  甲○○
上列上訴人因違反毒品危害防制條例案件，不服台灣高等法院花
蓮分院中華民國九十七年九月十二日第二審更審判決（九十七年
度重上更(四)字第四九號，起訴案號：台灣台東地方法院檢察署九
十年度偵字第二二八四號），提起上訴，本院判決如下：
    主  文
原判決撤銷，發回台灣高等法院花蓮分院。
    理  由
本件原判決撤銷第一審關於論處上訴人甲○○意圖販賣而持有第
二級毒品罪刑部分之判決，改判論處上訴人販賣第二級毒品未遂
罪刑；固非無見。
惟查：(一)查獲之第一、二級毒品，不問屬於犯人與否，均沒收銷
燬之，為毒品危害防制條例第十八條第一項前段所明定。此為刑
法第三十八條第一項第一款之特別規定。故查獲之第一、二級毒
品，不問屬於犯人與否，均沒收併「銷燬之」，乃原判決於主文
內諭知上訴人販賣第二級毒品未遂罪刑，但僅宣告扣案之第二級
毒品甲基安非他命二包沒收，並未宣告「併予銷燬」，自有適用
法則不當之違誤。(二)原判決於理由內先說明「本案警方根據證人
王碧霞之供述，得知被告（上訴人）販賣安非他命情資後在現場
埋伏，俟王碧霞進入被告車輛後尾隨並伺機盤查，被告駕車逃逸
過程中又將不明物品丟棄於車外，嗣警方在被告棄車逃逸後，對
所駕車輛『逕行搜索』而取出安非他命二包扣案」（見原判決正
本第四頁）。似認警方係對上訴人所駕駛之車輛逕行搜索；但於
理由內引用證人即承辦警員蔡育霖所證：「之後被告駕駛的車輛
被拖回警局，在何淵源同意下搜索該車」（見原判決正本第七頁
），卻認警方係在證人何淵源同意下進行搜索（按現行刑事訴訟
法第一百三十一條之一同意搜索係於上訴人行為後之民國九十年
一月十二日增訂，而於九十年七月一日施行），其理由之說明不
相一致，要難謂為適法。(三)毒品危害防制條例雖於九十二年七月
九日修正，但該條例修正後，僅係將第四條第五項關於未遂犯移
為第六項，內容並未變更，僅屬法律條項之變更，是否屬法律變
更，應依刑法第二條第一項比較新舊法，饒堪研求。如認應予比
較新舊法，則因現行刑法第二條第一項前段規定：行為後法律有
變更者，適用行為時之法律。係將原規定之「從新從輕」原則改
採「從舊從輕」。乃原判決未見及此，於理由內論述「被告行為
後，毒品危害防制條例雖已於九十二年七月九日修正公布，並自
九十三年一月九日起生效，然修正施行前後之毒品危害防制條例
第四條第二項法定刑度均相同，原第五項關於未遂犯之處罰規定
則移為第六項，內容亦未變動，是以修正施行後之新法並無何更
不利於被告之情形，依刑法第二條第一項前段從新從輕原則之規
定，即應依新法處斷」（見原判決正本第十一頁），容有違誤。
(四)原判決於理由內說明：「顯見證人王碧霞僅係向警方供述與被
告約定交易安非他命事實，王碧霞並配合警方之查緝進入被告駕
駛之車輛取貨而已」（見原判決正本第三頁）、「因被告就其購
入之來源、純度、數量及計價方式等情形堅不吐實，復查無證據
足以證明被告購入時之具體情狀，尚無從窺知被告購入時內心之
思維，自難為被告行為既遂之不利認定」（見原判決正本第八頁
）。但未說明憑何證據認定上訴人所為係犯毒品危害防制條例第
四條第六項、第二項之販賣第二級毒品未遂罪，自有判決理由不
備之違誤。以上或為上訴意旨所指摘，或為本院得依職權調查之
事項，應認原判決仍有撤銷發回更審之原因。
據上論結，應依刑事訴訟法第三百九十七條、第四百零一條，判
決如主文。
中    華    民    國  九十七  年   十二   月    四    日
                      最高法院刑事第八庭
                          審判長法官  林  永  茂
                                法官  吳  昆  仁
                                法官  蘇  振  堂
                                法官  蕭  仰  歸
                                法官  林  立  華
      本件正本證明與原本無異
                                      書  記  官
中    華    民    國  九十七  年   十二   月    八    日
                                                Ａ


司法院資訊處製作；財團法人民間司法改革基金會備份。
